臺灣嘉義地方法院民事裁定
110年度監宣字第318號
聲  請  人  李依潔  

相  對  人  蔡承維  

上列當事人間聲請監護宣告事件，本院裁定如下：   
    主  文
一、宣告蔡承維（男、民國00年0月00日生、身分證統一編號：Z
    000000000號）為受輔助宣告之人。
二、選定李依潔（女、民國00年0月00日生、身分證統一編號：Z
    000000000號）為受輔助宣告之人蔡承維之輔助人。
三、受輔助宣告之人蔡承維為如附表所示之行為，均應經輔助人
    同意。
四、聲請費用由受輔助宣告之人蔡承維負擔。   
    理  由
一、聲請意旨略以：聲請人為相對人之母，相對人因車禍頭部受
    傷導致認知功能受限，不能處理自己事務。依法聲請對相對
    人為監護之宣告，並選定聲請人為相對人之監護人，若未達
    監護之程度，則一併聲請為輔助之宣告，並選定聲請人為相
    對人之輔助人等語。
二、法院對於監護之聲請，認為未達民法第14條第1項之程度者
    ，得依民法第15條之1第1項規定，為輔助之宣告，民法第14
    條第3項定有明文；又法院對於監護宣告之聲請，認為未達
    應受監護宣告之程度，而有輔助宣告之原因者，得依職權以
    裁定為輔助宣告，亦為家事事件法第174條第1項所明定。
三、經查，聲請人主張之事實，業據提出衛生福利部嘉義醫院診
    斷證明書影本、臨床失智評估量表之分期、身心障礙證明各
    1份附卷可稽，經本院審驗相對人之精神及心智狀況，點呼
    其姓名、年籍、現在何處，相對人能回答自己出生年月日、
    知道在場人是母親、但無法答覆完整的身分證字號、住家地
    址等情，此有本院111年1月12日之勘驗筆錄附卷可稽；並參
    酌台中榮民總醫院嘉義分院精神科醫師沈正哲所為之精神鑑
    定報告書結論略以：相對人為高中餐飲科肄業，於109年11
    月間發生車禍，造成腦出血及顏面骨折，車禍後脾氣變得暴
    躁，記性變差，金錢觀念差，平日多在家睡覺，目前有規則
    身心科就診，診斷為生理狀況所致之其他特定精神疾患。11
    1年1月心理測驗結果顯示全量表智商45分，分析及推理能力
    明顯不足，對於複雜訊息無法處理，故相對人因其他心智欠
    缺，致其為意思表示或受意思表示，或辨識其意思表示效果
    之能力，顯有不足，建議為輔助宣告等語。依上揭事證，足
    信相對人並非完全不能為意思表示或受意思表示或辨識其意
    思表示之效果，未達應受監護宣告之程度，惟其辨識能力顯
    有不足，從而，聲請人聲請監護宣告，尚屬有間，惟相對人
    有受輔助之必要，爰依聲請以裁定為輔助之宣告。
四、選定輔助人部分：
㈠、受輔助宣告之人，應置輔助人。法院選定輔助人時，應依受
    輔助宣告之人之最佳利益，優先考量受輔助宣告之人之意見
    ，審酌一切情狀，並注意下列事項：㈠受輔助宣告之人之身
    心狀態與生活及財產狀況。㈡受輔助宣告之人與其配偶、子
    女或其他共同生活之人間之情感狀況。㈢輔助人之職業、經
    歷、意見及其與受輔助宣告之人之利害關係。㈣法人為輔助
    人時，其事業之種類與內容，法人及其代表人與受輔助宣告
    之人之利害關係，民法第1113條之1第1項、同條第2項準用
    第1111條之1分別定有明文。本件相對人既應受輔助宣告，
    自應依上開規定為其選定輔助人。再者，受輔助宣告之人法
    無明文需為其選任會同開具財產清冊之人（僅受監護宣告時
    有選任會同開具財產清冊之人之必要），故本件無庸選任會
    同開具財產清冊之人，附此敘明。
㈡、審酌相對人現與聲請人同住，聲請人與相對人之父親蔡孟德1
    08年間離婚時，就是由聲請人擔任相對人的親權人。相對人
    現年僅21歲，相對人之父親、兄弟蔡岳霖亦具狀同意由聲請
    人擔任相對人之輔助人（聲請人原聲請監護宣告，故係表示
    同意由其擔任監護人），相對人亦於鑑定時表示同意由聲請
    人幫其決定關於處理財產及照顧生活等語，有戶籍謄本、同
    意書、勘驗筆錄等件在卷可查。兩造為母子至親，爰選定聲
    請人擔任輔助人，以符合相對人之最佳利益。
五、受輔助宣告之人為如附表所示之行為，均應經輔助人同意：
㈠、依民法第15條之2條文內容可知，受輔助宣告之人並未喪失行
    為能力，且依法並未完全剝奪其財產處分權，惟為保護其權
    益，於其為重要之法律行為時，應經輔助人同意，是民法第
    15條之2第1項列舉第1款至第6款之行為，應經輔助人之同意
    ，且為免此上揭列舉之法律行為有掛一漏萬之虞，故於同項
    第7款授權法院得依聲請人或輔助人之聲請，視個案情況，
    指定受輔助宣告人為上揭6款以外之特定行為，亦須經輔助
    人同意，以保護受輔助宣告人之權益。
㈡、相對人現年輕力壯，從外觀無法辨識全量表智商僅45分，聲
    請人也表示擔心相對人被騙，亂辦信用卡、去銀行開戶、簽
    立本票等等。依前揭鑑定內容可知，相對人在一般對談中看
    似有相當的表達能力，但如非專業人員，無法判斷相對人已
    達智能障礙程度，理解及判斷能力均較一般人為弱，確已影
    響其財務判斷能力。本院審酌相對人目前沒有工作收入、生
    活需要情形、理解程度、過往消費情形、年齡等情，爰裁定
    增列如附表所示行為之事項，均須經輔助人同意，以保護相
    對人權利。　
六、依家事事件法第177條第2項、第164條第2項，裁定如主文。
中　　華　　民　　國　　111 　年　　1  　 月　　18　日
                  家事法庭    法  官  洪嘉蘭 
以上正本係照原本作成。
如對本裁定抗告須於裁定送達後10日內向本院提出抗告狀。
中　　華　　民　　國　　111 　年　　1 　　月　　18　日
                              書記官  林玫熹
附表：受輔助宣告人為下列法律行為時，應經輔助人之同意
1 為獨資、合夥營業或為法人之負責人。 2 為消費借貸（借款）、消費寄託（存款）、保證、贈與或信託。 3 為訴訟行為。 4 為和解、調解、調處或簽訂仲裁契約。 5 為不動產、船舶、航空器、汽車或其他重要財產之處分、設定負擔、買賣、租賃或借貸。 6 為遺產分割、遺贈、拋棄繼承權或其他相關權利。 7 為票據行為。 8 除現有門號外，再申辦手機、行動電話門號時，應經輔助人同意始為有效。 9 單次購買超過5,000元之生活用品、休閒娛樂（含用品及勞務）、交通（含機具及勞務）、社交及進修補習（含教材、書籍、上課等）等，應經輔助人同意始為有效。 10 申辦信用卡時，應經輔助人同意始為有效。